臺灣臺中地方法院民事判決　100年度重訴字第123號
原　　　告　王峻偉
法定代理人　王焜炳
被　　　告　施彥廷
訴訟代理人　莊崇意　律師
上列被告因過失傷害案件，經原告提起損害賠償之附帶民事訴訟
（100年度交附民字第42 號），經本院刑事庭裁定移送前來，本
院於民國100年10月31日辯論終結，判決如下：
    主      文
被告應給付原告新台幣伍佰貳拾萬伍仟柒佰捌拾肆元，及自民國
九十九年十二月十一日起至清償日止，按週年利率百分之五計算
之利息。
原告其餘之訴駁回。
訴訟費用由被告負擔百分之十八，餘由原告負擔。
本判決原告勝訴部分於原告以新台幣壹佰柒拾參萬伍仟元供擔保
後，得假執行。但被告以新台幣伍佰貳拾萬伍仟柒佰捌拾肆元為
原告預供擔保，得免為假執行。
原告其餘假執行之聲請駁回。
    事實及理由
一、原告因本件車禍事故，頭部受傷，致呈植物人狀態，須專人
    24小時照顧，雖屢經延醫診治均不見起色，已為不能為意思
    表示及辨識其意思表示之效果，經王焜炳、黃彩燕（原告之
    父母）聲請對原告為監護之宣告，經本院於民國（下同）99
    年9月29日，以99年度監宣字第318號民事裁定，宣告原告為
    受監護宣告之人，並選定王焜炳為其監護人確定，核先敘明
    。
二、本件原告起訴主張：被告於民國（下同）98年12月27日23時
    23分許，騎乘車牌號碼（下同）P2Z-876 號重型機車，沿台
    中市○區○○○街，由南往北方向行駛，途經該街與福仁街
    之無號誌的交岔路口時，本應注意減速慢行，作隨時停車之
    準備，並應注意未劃分幹、支線道而車道數相同，同為直行
    車時，左方車應暫停讓右方直行車先行。而依當時雖天候為
    雨，路面濕潤，但夜間有照明，路面為柏油、無缺陷及無障
    礙物，視距良好、又無不能注意之情事，距其能注意，竟疏
    未注意減速慢行，及讓右方直行車先行，猶貿然以時速約40
    公里之速度通過該交岔路口，適原告飲用酒類後，其血液中
    所含酒精濃度為199.3MG/DL（註：換算吐氣所含酒精濃度為
    每公升0.947毫克），超過每公升0.25 毫克之標準值甚多，
    已達不能安全駕駛動力交通工具之程度，竟仍騎乘YJN－358
    號重型機車，沿福仁街由東往西方向直行至上開交岔路口，
    亦疏未注意減速慢行，作隨時停車之準備，即逕行通過該交
    岔路口，因而被告所騎乘上開機車右後車身遂與原告所騎乘
    上開機車之前車頭發生碰撞，雙方均因之人車倒地，致原告
    受有頭部外傷併雙側硬腦膜下出血，重大創傷指數25分，術
    後併癱瘓、吞嚥困難、意識不清、認知障礙而成植物人之重
    傷害。案經台灣高等法院台中分院以100年度交上易字第572
    號刑事判決判處被告有期徒刑4 月確定在案（註：第一審為
    本院交易字第900 號），足認被告確有過失傷害原告之身體
    、健康，致原告受有損害。查原告受有上開傷害時為24 歲8
    月（註：原告為74年4月19日出生），尚有40 年之勞動能力
    （註：以65歲計算），且尚有52年之餘命（註：以97年國人
    男性平均餘命約76歲計算），爰依民法第184條、第191條之
    2、第193條第1項及第195條第1 項之規定，請求被告給付賠
    償金額如下：醫療費用：新台幣（下同）207,456 元。
    專人看護費用1次請求（以每月26,000元，尚有52 年餘命計
    算，即自98年12月27日起算至149年12月31日止）：1622 萬
    2,400元（計算式：26,000 元×52）。減少勞動能力（以
    每月17,280元，尚有40年之工作能力計算）：829萬4400 元
    （計算式：17,280元×12×40）。慰撫金：500 萬元。綜
    上，原告可請求賠償金額為2972萬4256元。爰請求被告賠償
    上開金額。訴之聲明：(1)被告應給付原告2972萬4256元，暨
    自（附帶民事）起訴狀繕本送達之翌日起至清償日止，按週
    年利率5%計算之利息。(2)願供擔保，請准宣告假執行。
三、被告則以：其當時之車速並不快，約以時速40公里之速度行
    駛至該肇事路口，因原告並未開車燈，且當時深夜天兩視線
    不好，因此並未發現右方有何車輛，且被告已過中心線，直
    到原告車高速撞擊被告機車後方，才感覺到為方來車，被告
    實無從防範，應無過失。且原告酒後騎乘機車，其血液中所
    含酒精濃度為199.3MG/DL，肇事機率較常人超出50倍，屬危
    險駕駛，因其達中度酒精中毒狀態，步態不隱、精神混惑不
    清晰，對於機車行駛已無法正常控制，因此夜間未開大燈並
    冒然高速衝出，被告根本無從防範，益見被告對此本件事故
    之發生應無過失。是以，本件事故之發生，伊並無過失，原
    告應承擔全部之過失責任。是本件原告應不得向伊請求損害
    賠償。倘若原告可得請求，然原告就本件事故之發生亦與有
    過失，不能要求負全部之責任。另原告所請求之項目除醫療
    費用外，其餘項目之請求均屬過高。答辯聲明：原告之訴
    駁回。如受不利之判決，願供擔保，請准免為假執行之宣
    告。
四、原告主張之上開揭事實，業經台灣高等法院台中分院100 年
    交上易字第572 號刑事判決，認定無訛。亦經本院查閱上開
    刑事卷（含本院99年度交易字第900 號、台灣台中地方法院
    檢察署99年度偵字第19981號、第21009號）無訛，自堪可信
    為真實。被告上開（三）之抗辯，均屬原告與有過失之問題
    ，而此亦為上開刑事判決所認定，原告對此亦不為爭執，然
    此與被告是否存有過失，亦不相涉，被告之過失責任，不因
    原告對於事故之發生與有過失而阻卻。是被告稱伊無過失，
    勿庸負責，自無理由，洵無足採。
五、駕駛人駕駛汽車，行經無號誌之交岔路口時，應減速慢行，
    作隨時停車之準備；並應注意車前狀況，隨時採取必要之安
    全措施；又汽車行至無號誌之交岔路口，未劃分幹、支線道
    而車道數相同，同為直行車時，左方車應暫停讓右方直行車
    先行。道路交通安全規則第93條第1項第2款、第94條第3 項
    、第102條第1項第2 款，分別定有明文。被告駕車自應注意
    上述道路交通安全規則。本件被告於行經上開無號誌之交岔
    路口，未減速慢行，仍以時速約40公里之速度通過該交岔路
    口，未讓右方之直行車先行，雖依當時天候雨，路面濕潤，
    但夜間有照明，路面為柏油、無缺陷及無障礙物，視距良好
    、又無不能注意之情事，則被告顯有過失亦明。而原告因被
    告之肇事行為，致受有上開之傷害乙情，亦如前述。是被告
    之過失侵權行為與原告所受傷害間即有相當因果關係。
六、按因故意或過失，不法侵害他人之權利者，負損害賠償責任
    。汽車、機車或其他非依軌道行駛之動力車輛輛，在使用中
    加損害於他人者，駕駛人應賠償因此所生之損害。不法侵害
    他人之身體或健康者，對於被害人因此喪失或減少勞動能力
    或增加生活上之需要時，應負損害賠償責任。又不法侵害他
    人之身體、健康、名譽、自由．．．者，被害人雖非財產上
    之損害，亦得請求賠償相當之金額。民法第184條第1項前段
    、第191條之2、第193條第1項及第195條第1項前段，分別定
    有明文。本件被告過失侵害原告之身體、健康權，致原告受
    有上揭傷害之事實既經確定，爰就原告主張之損害分別審酌
    如下：
（一）醫療費用部分：此部分乃增加原告生活上之需要，原告計
      自費支出醫療費207,456 元，此有原告所提出之醫療收據
      為據，經核上開醫療費用收據暨明細單上所載支出項目均
      係醫療所必須，並為被告所不爭執，堪信為實在。是原告
      此部分於該範圍內之請求，洵屬正當，應予准許。
（二）看護費用部分：此部分亦屬增加原告生活上之需要。原告
      因本件車禍事故，頭部受傷，致呈植物人狀態，領有身心
      障礙手冊，須專人24小時照顧，且已對其為監護之宣告，
      已如前述，是原告即有看護之必要。查原告為74年4 月19
      日出生，事故發生時之98年12月27日為24歲8月又8日。參
      酌，97年國人男性之平均餘命為75.49 歲，原告每月支出
      之看護費為26,000元（此有台中市毓祥護理之家繳費證明
      可稽，被告對於繳費證明，亦無意見）。是依霍夫曼式（
      年別單利）計算式扣除中間利息（第1 年不扣），原告請
      求1次給付看護費之金額為8,019,006元（計算式如下：26
      ,0 00×12×25.701942＝8,019,006 ）（小數點以下第一
      位四捨五入）（註：即以尚有51年之餘命計算），原告於
      此範圍內之請求，洵屬正當，應予准許。逾此範圍之請求
      ，即屬無據。
（三）減少勞動能力部分：按關於「喪失或減少勞動能力」之損
      失，我國實務上區分為「受傷治療過程中，所得收入之喪
      失」及「受傷治療後，未來勞動能力喪失或減少」之損害
      二者（最高法院75年度台上字第1828號民事判決參照）。
      而就受傷治療後，「未來勞動能力喪失或減少」，係取「
      勞動能力喪失說」即被害人身體或健康受侵害，致喪失或
      減少勞動能力，其本身即為損害。因此勞動能力減少所生
      之損害，不以實際已發生者為限者。本件原告因本次車禍
      發生後，已呈植物人狀態，無法工作，此為兩造所不爭執
      。按勞動年數算至65歲止，亦即在此之前應認有勞動能力
      ，原告以勞工每月最低薪資17,280元為基準計算勞動能力
      之減損，亦屬合理。從而，依霍夫曼式（年別單利）計算
      式扣除中間利息（第1 年不扣），原告請求減少勞動能力
      之賠償金額為4,626,152 元（計算式如下：17,280×12×
      22.30976＝4,626,152）（註：即依原告請求尚有40 年之
      勞動年數計算）。是原告於此範圍內之請求，洵屬正當，
      應予准許。逾此範圍之請求，即屬無據。
（四）精神慰撫金部分：慰撫金數額之酌定應斟酌加害行為、加
      害人之身分、地位、家庭經濟或能力，請求人所受痛苦之
      程度等一切情狀（最高法院最高法院48年度台上字第1982
      號判決要旨參照）。而按人之身體、健康無價，原告受有
      上開傷害，且難以完全復原。本院衡以被告為大學肄業，
      現職軍人上兵，每月薪資2萬8000 元；原告為高中肄業，
      事故發生前從事車床之工作，每月薪資約3 萬元，事故時
      待業中，及原告所受傷害、被告過失之程度等一切情狀，
      認為原告之精神上損害應與450萬元之慰撫金為相當。
七、次按，損害之發生或擴大，被害人與有過失者，法院得減輕
    賠償金額，民法第217條第1項，定有明文。上開規定係為促
    使被害人對於自己生命、身體之安全，盡其應盡之注意義務
    ，避免或減少危險或損害之發生，以求當事人間之公平。參
    酌，原告酒後騎乘機車，其血液中所含酒精濃度為199.3MG/
    DL（註：換算吐氣所含酒精濃度為每公升0.947 毫克），超
    過每公升0.25毫克之標準值甚多，已達不能安全駕駛動力交
    通工具之程度，仍騎乘機車至上開交岔路口，亦疏未注意減
    速慢行，作隨時停車之準備，即逕行通過該交岔路口，，亦
    有重大疏失，是原告亦就本件損害之發生亦與有過失，要堪
    認定。本院衡以，原告過失之情事顯重於被告，為肇事主因
    ，應承擔70%之過失責任，被告則為肇事次因，應負擔30%之
    過失責任。是依此計算，被告應賠償之金額，應按原告過失
    之比例減輕70%。準此而言，被告應賠償原告之額為5,205,7
    84元（計算式為：〔（207,456＋8,019,006＋4,626,152＋4
    ,5 00,0008）×30%＝5,205,784〕（小數點以下第一位四捨
    五入）。從而，原告本於民法第184條第1項前段、第191 條
    之2、第193條第1項及第195條第1 項前段侵權行為之法律關
    係，於上開所述範圍內之請求為有理由，逾此範圍外之請求
    ，洵屬無據。綜上所述，本件原告請求被告給付 5,205,784
    元，及自起訴狀繕本送達之翌日（即99年12月11日）起至清
    償止，按年息5%計算之法定遲延利息，於法有據，應予准許
    ，爰為判決如主文第1 項所示。至原告逾上開部分之請求於
    法無據，不應准許，應予駁回。
八、假執行之宣告：本判決兩造均陳明願供擔保，聲請宣告假執
    行或免為假執行，均核無不合，爰於原告勝訴部分，酌定相
    當之擔保金額，分別予以淮許。至原告敗訴部分，其假執行
    之聲請，即失附麗，應併予駁回。
九、據上論結，本件原告之訴為一部有理由，一部無理由，依民
    事訴訟法第79條、第390條第2項、第392條第2項，判決如主
    文。
中    華    民    國   100    年    11    月    23    日
                  民事第二庭    法  官  陳添喜
正本係照原本作成。
如對本判決上訴，須於判決送達後20日內向本院提出上訴狀。如
委任律師提起上訴者，應一併繳納上訴審裁判費。
中    華    民    國   100    年    11    月    23    日
                                書記官